【裁判字號】    98,訴,1588
【裁判日期】    980527
【裁判案由】    毒品危害防制條例
【裁判全文】
臺灣板橋地方法院刑事判決              98年度訴字第1588號
公  訴  人  臺灣板橋地方法院檢察署檢察官
被      告  甲○○
上列被告因毒品危害防制條例案件，經檢察官提起公訴（98年度
毒偵字第2560號），被告於準備程序中對被訴之事實為有罪陳述
，本院告知被告簡式審判程序之旨，並聽取當事人之意見後，經
合議庭裁定由受命法官獨任進行簡式審判程序，判決如下：
    主    文
甲○○施用第一級毒品，累犯，處有期徒刑捌月，扣案第一級毒
品海洛因肆包（合計淨重零點貳伍捌零公克，因鑑驗使用零點零
零零陸公克，驗餘淨重零點貳伍柒肆公克）沒收銷燬；又施用第
二級毒品，累犯，處有期徒刑肆月；應執行有期徒刑拾月，扣案
前揭第一級毒品海洛因肆包（合計淨重零點貳伍捌零公克，因鑑
驗使用零點零零零陸公克，驗餘淨重零點貳伍柒肆公克）沒收銷
燬。
    事    實
一、甲○○前於民國87年間，因施用毒品案件，經本院以87年度
    毒聲字第878 號裁定送勒戒處所，施以觀察、勒戒後，因認
    無繼續施用毒品傾向，於88年5 月21日執行完畢釋放出所，
    並經臺灣新竹地方法院檢察署檢察官以88年度偵字第1847號
    為不起訴處分確定；又於88年9 月10日起至同年9 月12日止
    ，因連續施用第一級毒品案件，經本院以88年度毒聲字第57
    91號裁定送勒戒處所施以觀察、勒戒後，認有繼續施用毒品
    之傾向，復經本院以88年度毒聲字第6232號裁定令入戒治處
    所施以強制戒治1 年，再經本院以89年度毒聲字第3551號裁
    定停止戒治，於89年8 月17日停止處分出所，迄89年10月4
    日戒治期滿未經撤銷停止戒治付保護管束處分，視為強制戒
    治執行完畢，該次施用毒品犯行並經起訴，由本院以89年度
    訴字第708 號判決判處有期徒刑1 年，上訴後，由臺灣高等
    法院以89年度上訴字第2955號判決上訴駁回確定，於91年7
    月2 日因縮刑期滿執行完畢出監（此部分不構成累犯）；(1)
    復於89年間，因恐嚇取財案件，經本院以92年度訴字第973
    號判決判處有期徒刑8 年，上訴後，由臺灣高等法院以93年
    度少連上訴字第46號判決將原判決撤銷，改判處有期徒刑2
    年6 月確定；(2)再於90年間，因連續竊盜、侵占案件，經本
    院以92年度易字第1239號判決各判處有期徒刑1 年8 月、罰
    金4000元，上訴臺灣高等法院後撤回上訴確定；(3)又於91年
    間，因收受贓物案件，經本院以92年度易字第1725號判決判
    處有期徒刑6 月，上訴臺灣高等法院後撤回上訴確定；(4)另
    於91年間，因竊盜案件，經臺灣桃園地方法院以91年度易字
    第1791號判決判處有期徒刑10月，上訴臺灣高等法院後撤回
    上訴確定；(5)再於91年9 月間某日起至92年3 月15日止，因
    連續施用第一、二級毒品案件，經本院以91年度毒聲字第38
    28號裁定令入戒治處所施以強制戒治，嗣於93年1 月9 日因
    法律修正報結釋放出所，該次施用毒品犯行並經起訴，由本
    院以91年度訴字第2524號判決分別判處有期徒刑10月、6 月
    ，應執行有期徒刑1 年2 月，上訴臺灣高等法院後撤回上訴
    確定；前開(1)至(5)案所處徒刑部分，嗣經本院以96年度聲減
    字第4280號裁定就(3)(4)(5)均各減刑為有期徒刑3 月、5 月、
    5 月、3 月，並與不應減刑之(1)(2)所處徒刑部分，定其應執
    行有期徒刑5 年4 月確定，於97年10月14日因徒刑執行完畢
    出監（據此，本件構成累犯）；詎仍未知所戒慎，而為下列
    犯行：
(一)、基於施用第一級毒品海洛因之犯意，於98年3 月26日16時至
    17時許，在臺北縣鶯歌鎮○○○路423 號住處內，以將海洛
    因摻水置於針筒內注射身體之方式施用海洛因1 次。
(二)、另又基於施用第二級毒品甲基安非他命之犯意，於98年3 月
    26日16時至17時許，在同前住處內，以將甲基安非他命置於
    玻璃球內燒烤後吸食煙氣之方式，施用甲基安非他命1 次；
    嗣於98年3 月26日23時50分許，在臺北縣鶯歌鎮○○路與國
    慶街口處為警盤查而查獲，併扣得其因本件施用而持有之第
    一級毒品海洛因4 包（合計淨重0.2580公克，因鑑驗使用0.
    0006公克，驗餘淨重0.2574公克），甲○○且同意接受採尿
    ，其尿液檢體經警送鑑定後呈嗎啡、甲基安非他命陽性反應
    。
二、案經臺北縣政府警察局三峽分局移送臺灣板橋地方法院檢察
    署檢察官偵查後起訴。
    理    由
一、認定犯罪事實所憑之證據及理由：
(一)、訊據被告對其在上揭時間、地點施用第一級毒品海洛因、第
    二級毒品甲基安非他命之事實，於本院審理中自白不諱；而
    其為警查獲時，同意接受員警採尿，經警將所採集被告尿液
    檢體送驗後，呈嗎啡、甲基安非他命陽性反應乙節，亦有臺
    北縣政府警察局三峽分局查獲毒品危害防制條例案姓名對照
    表、臺灣檢驗科技股份有限公司98年4 月15日濫用藥物檢驗
    報告各1 紙在卷可稽（見偵查卷第42頁、第50頁）；又被告
    為警查獲時，所扣得之白色粉末4 袋，經鑑定合計淨重0.25
    80公克，因鑑驗使用0.0006公克，驗餘淨重0.2574公克，檢
    出海洛因成分等情，亦有交通部民用航空局航空醫務中心98
    年4 月3 日航藥鑑字第0981764 號毒品鑑定書1 紙附卷可參
    （見偵查卷第51頁），顯見被告此次為警查獲時，確持有第
    一級毒品海洛因無誤；俱徵被告前開自白應與事實相符，可
    以採信。
(二)、按觀察、勒戒或強制戒治執行完畢釋放後，5 年內再犯施用
    第一、二級毒品之罪者，檢察官應依法追訴，毒品危害防制
    條例第23條第2 項定有明文；次按修正毒品危害防制條例就
    施用毒品者，僅於「初犯」及「5 年後再犯」二種情形，有
    其追訴條件之限制，即須於初犯經觀察、勒戒或強制戒治釋
    放後，5 年內均無施用毒品之行為，始能認其前所實施之觀
    察、勒戒或強制戒治已足遮斷毒癮，而得於5 年後再犯時，
    再予適用初犯之規定，重行觀察、勒戒等程序；倘5 年內已
    經再犯，被依法追訴處罰，縱其第3 次（或第3 次以上）施
    用毒品之時間在初犯釋放5 年以後，即與「5 年後再犯」之
    情形有別，且因已於「5 年內再犯」，顯見其再犯率甚高，
    原實施觀察、勒戒或強制戒治，已無法收其實效，而無5 年
    戒斷期之存在，自無再經觀察、勒戒及強制戒治之必要，應
    由檢察官逕行起訴；最高法院著有95年度台非字第59號判決
    、95年度台非字第65號判決意旨可供參照；查被告前於87年
    間，因施用毒品案件，經本院以87年度毒聲字第878 號裁定
    送勒戒處所，施以觀察、勒戒後，因認無繼續施用毒品傾向
    ，於88年5 月21日執行完畢釋放出所，並經臺灣新竹地方法
    院檢察署檢察官以88年度偵字第1847號為不起訴處分確定；
    又於88年9 月10日起至同年9 月12日止，因連續施用第一級
    毒品案件，經本院以89年度訴字第708 號判決判處有期徒刑
    1 年，上訴後，由臺灣高等法院以89年度上訴字第2955號判
    決上訴駁回確定；再於91年9 月間某日起至92年3 月15日止
    ，因連續施用第一、二級毒品案件，經本院以91年度訴字第
    2524號判決分別判處有期徒刑10月、6 月，應執行有期徒刑
    1 年2 月，上訴臺灣高等法院後撤回上訴確定（復經本院以
    96年度聲減字第4280號裁定均各減刑為有期徒刑5 月、3 月
    確定）等情，有臺灣高等法院被告前案紀錄表等在卷可稽，
    是被告於88年5 月21日觀察勒戒執行完畢後，5 年以內之88
    年9 月10日起至同年9 月12日止及91年9 月間某日起至92年
    3 月15日止間，仍各因有施用毒品犯行，分經法院判處罪刑
    確定，亦甚明確，據此，依諸前開條例規定及最高法院判決
    意旨，因被告在觀察勒戒執行完畢釋放後之5 年內，業有施
    用毒品之行為，則被告本次於98年3 月26日再次施用毒品之
    行為，即與5 年後再犯之情形有別，無再經觀察、勒戒、強
    制戒治之必要，應由檢察官逕行起訴，附此敘明；綜上，本
    件事證已明，被告犯行堪以認定。
二、應適用之法律、科刑審酌事由及沒收物之處理：
(一)、核被告如事實欄一(一)所為，係犯毒品危害防制條例第10條第
    1 項之施用第一級毒品罪；其如事實欄一(二)所為，係犯同條
    例第10條第2 項之施用第二級毒品罪；被告施用前、後持有
    第一級毒品海洛因、第二級毒品甲基安非他命之低度行為，
    均各為其施用第一、二級毒品之高度行為所吸收，均不另論
    罪；又被告有如事實欄所述前科及刑之執行情形，有前揭臺
    灣高等法院被告前案紀錄表附卷可憑，其於有期徒刑執行完
    畢後，5 年以內，故意再犯本件有期徒刑以上之2 罪，為累
    犯，就其前開2 犯行，均應依刑法第47條第1 項規定，各加
    重其刑；至其前開所犯2 罪間，犯意各別、行為互殊，應予
    分論併罰。
(二)、爰審酌被告曾因施用毒品犯行受觀察勒戒、強制戒治及刑罰
    執行，仍漠視法令禁制而犯本罪，顯未知所戒慎，惟兼衡其
    施用毒品所生危害，實以自戕身心健康為主，對於他人生命
    、身體、財產等法益，尚無明顯而重大之實害，暨其犯罪後
    坦認犯行之態度等一切情狀，就其前開所犯2 罪，分別量處
    如主文所示之刑，併定其應執行之刑，以示懲儆。
(三)、扣案第一級毒品海洛因4 包（合計淨重0.2580公克，因鑑驗
    使用0.0006公克，驗餘淨重0.2574公克）內之海洛因，係被
    告因本件施用而持有之第一級毒品，且因該等分裝袋內之海
    洛因與乘裝前開毒品之分裝袋4 只，二者在物理上難以析離
    ，均應依毒品危害防制條例第18條第1 項前段規定，諭知沒
    收銷燬。
據上論斷，應依刑事訴訟法第273 條之1 第1 項、第299 條第1
項前段、毒品危害防制條例第10條第1 項、第2 項、第18條第1
項前段，刑法第11條、第47條第1 項、第51條第5 款，判決如主
文。
本案經檢察官郭季青到庭執行職務。
中    華    民    國    98    年    5     月    27    日
                  刑事第十六庭法  官  陳明偉
以上正本證明與原本無異。
如不服本判決應於送達後10日內向本院提出上訴狀。
                              書記官  陳玉心
中    華    民    國    98     年    5    月    27    日
附錄本案論罪科刑法條全文
毒品危害防制條例第十條
施用第一級毒品者，處六月以上五年以下有期徒刑。
施用第二級毒品者，處三年以下有期徒刑。


司法院資訊處製作；財團法人民間司法改革基金會備份。
